【裁判字號】    96,易,3851
【裁判日期】    970605
【裁判案由】    詐欺
【裁判全文】
臺灣臺中地方法院刑事判決              96年度易字第3851號
公  訴  人  臺灣臺中地方法院檢察署檢察官
被      告  丙○○
上列被告因詐欺案件，經檢察官提起公訴（九十六年度偵字第七
二七七號），本院判決如下：
    主    文
丙○○意圖為自己不法之所有，以詐術使人將本人之物交付，處
有期徒刑捌月，減為有期徒刑肆月，如易科罰金，以新臺幣壹仟
元折算壹日。
    犯罪事實
一、丙○○意圖為自己不法之所有，明知並無投資、經營徵信社
    之意，竟於民國九十五年五月間某日，在臺中市○○路某地
    ，以需款投資開設徵信社，日後所得利潤均分為由，遊說其
    個人助理丁○○投資新臺幣（下同）二十五萬元，且為取信
    丁○○，並於九十五年六月間將委託契約書範本及其個人草
    擬之「徵信社助理薪資及守則」等資料出示予丁○○，並多
    次要求丁○○外出尋找可供承租之辦公室，而以此方法，使
    丁○○不疑有他，而陷於錯誤允諾，遂於同年六月十二日起
    至同年七月間某日止，陸續交付給丙○○計二十五萬元，丙○○因而詐得二十五萬元後，並未實際籌畫徵信社之設立，
    且避不見面。嗣因丙○○遲未設立徵信社，復拒與丁○○聯
    繫，致丁○○追索無門，始知悉上情。
二、案經丁○○告訴臺灣臺中地方法院檢察署檢察官偵查起訴。
    理    由
壹、證據能力方面：
一、按被告以外之人於審判外之言詞或書面陳述，除法律有規定
    者外，不得作為證據；被告以外之人於審判中有下列情形之
    一，其於檢察事務官、司法警察官或司法警察調查中所為之
    陳述，經證明具有可信之特別情況，且為證明犯罪事實之存
    否所必要者，得為證據：一、死亡者。二、身心障礙致記憶
    喪失或無法陳述者。三、滯留國外或所在不明而無法傳喚或
    傳喚不到者。四、到庭後無正當理由拒絕陳述者；該言詞或
    書面陳述，雖不符刑事訴訟法第一百五十九條之一至第一百
    五十九條之四之規定，而經當事人於審判程序同意作為證據
    ，法院審酌該言詞陳述或書面陳述作成時之情況，認為適當
    者，亦得為證據；當事人、代理人或辯護人於法院調查證據
    時，知有第一百五十九條第一項不得為證據之情形，而未於
    言詞辯論終結前聲明異議者，視為有前項之同意，刑事訴訟
    法第一百五十九條第一項、第一百五十九條之三、第一百五
    十九條之五分別定有明文。核其立法理由在於傳聞證據未經
    當事人之反對詰問予以核實，乃排斥其證據能力。惟當事人
    如放棄對原供述人之反對詰問權，於審判程序表示同意該等
    傳聞證據可作為證據，此時，法院除認該傳聞證據欠缺適當
    性外，自可承認其證據能力。又當事人、代理人或辯護人於
    調查證據時，知有刑事訴訟法第一百五十九條第一項不得為
    證據之情形，卻表示「對於證據調查無異議」、「沒有意見
    」等意思，而未於言詞辯論終結前聲明異議者，應視為已有
    將該等傳聞證據採為證據之同意（參見最高法院九十四年度
    臺上字第二九七六號判決意旨）。
二、本件檢察官、被告及辯護人於審判期日，對本案之全部證據
    之證據能力均不爭執，復於審判期日就本院提示之證據於言
    詞辯論終結前，均未就所調查之證據主張有刑事訴訟法第一
    百五十九條第一項不得為證據之情形，且均表示無意見，本
    院審酌該等證據作成時，亦無不適當之處，是參考上開最高
    法院判決要旨，應視為已有將該等傳聞之證據採為證據之同
    意，本案經調查之證據均有證據能力。
貳、實體部分
一、訊據被告丙○○固坦承向告訴人丁○○借款二十五萬元，惟
    矢口否認涉有上開罪嫌，辯稱：在借此二十五萬元之前，我
    與告訴人就有金錢往來，一萬元利息是七十五元，一個月是
    兩千一百元的利息，往來的期間他知道我把錢拿來做斡旋金
    使用，有一次我缺錢，向告訴人借二十萬元，之前每次都是
    一張本票一張借款條再加上身分證正、反面影本，但那次向
    告訴人借錢，告訴人要我開五張本票、五張借條、五張身分
    證影本，利息當時扣五萬多元，我如果叫告訴人投資，應該
    要寫一份股息證明的書面，而不是借款條、身分證、本票，
    告訴人已非小孩，怎可能在我還沒有申請徵信社等行動前就
    付二十萬元給我云云。惟查：
（一）被告於九十五年五月間某日，在臺中市○○路某地，以需
      款投資開設徵信社，日後所得利潤均分為由，邀其個人助
      理之告訴人投資二十五萬元，且為取信告訴人，並於九十
      五年六月間將委託契約書範本及其個人草擬之「徵信社助
      理薪資及守則」等資料出示予告訴人，並多次要求告訴人
      外出尋找可供承租之辦公室，告訴人遂於同年六月間某日
      起至同年七月間某日止，陸續交付給被告計二十五萬元等
      情，業據告訴人指述歷歷，詳述如下：
  １、於九十六年四月十日偵訊時指述：我於九十五年四月認識
      被告，是朋友介紹認識的，在九十五年四月時去被告那裡
      班，他是以個人名義聘僱我，沒有公司，一個月薪水二萬
      五千元，後來以件計算也沒說一件多少錢，當時不清楚他
      的經濟情況。他是於九十五年五月中，在臺中市○○路的
      一間飲茶店跟我說要和我合夥開徵信社，確定拿錢給他是
      九十五年六月十一、十二日左右，錢一出來我就在臺中的
      一家飲茶店，和臺中市○○○街等處拿給他，我都是拿現
      金給他，但他錢拿了後就沒再聯絡了，而且他也沒開公司
      。因我是分次給他共二十五萬元，最後一次拿給他是九十
      五年七月二十六日，所以借條寫九十五年七月，他是邀我
      一起投資，不是向我借錢開公司，當初他向我說寫這借款
      條是和開本票一樣的，到時候他賺的錢會還我，他說二十
      五萬元算是借給他的，也算是投資，賺的錢一人一半，但
      二十五萬元他會還我，彼此間無算利息，他意思是說要我
      投資二十五萬元，他寫借款條給我。當時他說要開徵信社
      ，但地點還沒找到，他有帶我去看幾個點，說要租小辦公
      室，也有和我說要開公司的計畫，他說了一些要開徵信社
      的章節，也有寫一些計畫書，當時相處起來是覺得他人還
      不錯，因為當時我們幾乎每天見面，他當時說他自己出和
      我一樣的錢，九十五年六月間他有寫一些開公司的章節給
      我看，和我說要租辦公室，又叫我去找小套房的那一種，
      當時他人在臺北，這些事都是我在做，所以我就相信他。
      後來九十五年八月間，他找我去臺北，我才發現他不是那
      種跑件的律師事務所，而是類似討債公司，後來我回臺中
      後就和他說我不做了，要把錢拿回來，他一直拖延，迄今
      都未還錢，因為他都未和我聯絡，我才知道他沒有開公司
      。他當初和我借錢是說要開徵信社，沒說要投資房地產，
      他是有帶我去他朋友那裡，但不曉得是否為投資房地產的
      朋友，也沒說要拿我的錢去投資房地產，中間也沒還錢給
      我過，二十五萬元從頭到尾就沒還我，所以我告他詐欺等
      語（見偵查卷第十一至十五頁）。
  ２、九十六年五月八日偵訊時指述：被告提供的徵信社資料，
      其中的營利事業登記證負責人為何不是被告我不清楚，據
      他表示是以人頭開立的。他是因為拿這些資料給我，說要
      開立公司，後面一些手寫的紙張是他親自手寫的。公司名
      稱是「發現徵信社」，當時我有一支自己電話號碼000
      0000000號的手機，被告為了要開設徵信社而向我
      拿去用，我借給被告的錢是向三信銀行貸款的等語（見偵
      查卷第二九頁）。
  ３、於本院九十七年二月十二日審理時證述：我約九十五年三
      、四月，大概是九十五年四月中旬左右，是我認識被告的
      朋友綽號nike哥，這位nike哥之前有開一間徵信社，被告
      在nike哥的徵信社那邊上班，nike哥說要約我及我的同事
      一起出去唱歌，我們是出去唱歌才認識被告的，這時間大
      約九十五年四月中旬左右，認識後原本是朋友，後來九十
      五年五月左右，因被告說nike哥給被告的薪水太少，所以
      被告與nike哥吵架，被告說要自己出來作，叫我當他助理
      當時約定給我月薪兩萬五千元，沒有分紅等，是要跑單幫
      ，與他一起去跑件，例如接離婚案件的話，要跑律師事務
      所，因為被告沒有交通工具，所以我都騎車去載被告，被
      告有時候也會去我之前住的大墩路住處，我當被告助理一
      個月後，因為被告說我沒有人脈可以介紹給他賺錢，不划
      算，要我改用投資徵信社的方式來做，當時被告的徵信社
      還沒有開，被告當時並沒有說徵信社的名稱，只說要開徵
      信社，被告與他朋友說要帶我去看要開徵信社的地點，我
      因此去辦貸款二十萬元。第一次是九十五年六月十一或十
      二日三信貸款出來的當天，我自己留下五萬元，另外再湊
      一些錢，在臺中市○○路阿Ｑ茶舍的泡沫紅茶店拿給被告
      十五萬元的現金；第二次是隔三天後，我將原三信貸款出
      來自己留下的五萬元中拿出三萬元，在我當時租屋處臺中
      市○○○街或十一街的樓下交付現金三萬元給被告，我當
      時租屋處所附近文心路上有一間合庫；第三次是隔約不到
      兩個禮拜，我向綽號阿正的朋友借三萬元多，在臺中市○○路我當時租屋處所樓下交付被告三萬五千元現金；第四
      次是九十五年六月底、七月初，我向朋友巫佩怡、蘇軒正
      、潘竹帆借款，在臺中市○○路阿Ｑ茶舍的泡沫紅茶店拿
      現金三萬五千元給被告。被告於七月初拿完錢後，有在七
      月中自己說要寫借據與本票給我，所被告在寫借據與本票
      給我的當天，沒有拿任何現金給被告，因為已經拿完了，
      第一次我拿現金給被告時，被告就有說要寫本票與借據給
      我，因為我相信被告，所以就等被告拿到錢後，再一次寫
      給我，當時平常我們都會約出去在阿Ｑ喝茶，他當天就說
      要去寫借據給我，且借據被告都先準備好了，本票是被告
      當場寫給我的。被告邀我投資時，說賺的錢對半分，要我
      投資二十五萬元，沒有說被告自己要投資多少，被告說我
      投資的二十五萬元會還給我，當時對於我投資的二十五萬
      元並沒有說到利息，因為被告說可以賺很多，我認為可以
      打平我的利息負擔，所以就沒有向被告提及利息的問題，
      被告向我說他朋友已經幫他準備好徵信社所有必須用到的
      器材及辦公桌椅等所有的東西，只是欠地點而已，後來被
      告也有帶我去臺中市○○路的三洋三溫暖附近一棟大樓看
      該地點，該地點辦公桌椅都有了，被告說要開在那邊，過
      沒有幾天，被告又拿營利事業登記證給我看，本來被告說
      要放在我這邊，但被告朋友說要拿回去，所以我才影印下
      來。當時被告向我拿二十五萬元說投資徵信社用，但我不
      知道被告實際拿去做何用途，到了九十五年九月，被告找
      我去臺北，說有案件可做，後來才知道徵信社還沒有開，
      被告是去向人討債，我坐車上，是被告事後告訴我的，所
      以後來我才告訴被告說我不要做，我回到臺中後，被告說
      他很忙，就沒有再與我聯絡等語（見本院卷第六六至七十
      頁）。
  ４、本院九十七年三月十八日審理時證述：三信商業銀行於九
      十五年六月十二日撥款十八萬八千元給我，於九十五年六
      月十二日有提款三萬元、二萬元、一萬元、二萬元、九千
      元，總共八萬九千元給被告，九十五年六月十二日到底交
      付被告多少現金，我只記得當天我有領錢給被告，且是一
      疊錢，因為時間已久，我已經忘記當日到底交付多少錢給
      被告，我只記得我分次給被告總共給了二十五萬元，九十
      六年六月十五日提領一萬九千元也是給被告的，我有向阿
      正借錢，借的錢也是給被告的，九十五年六月二十七日提
      領一萬五千元給被告，我不太記得交付的次數與金額，如
      果我沒有交被告二十五萬元現金，被告就不會簽發本票給
      我，我交付二十五萬元現金給被告作為投資徵信社，沒有
      無收取利息，因為被告說賺了錢對半分等語（見本院卷第
      一○六至一○八頁）。
  ５、本院九十七年四月二十二日審理時證述：本案兩年前的事
      情，我回去看我存提款紀錄，我想不起來我每一筆金額與
      領的錢用途，金額無法核對出來，我總共交給被告二十五
      萬元，分幾次我忘記了，我只記得是交付很多次，交付的
      目的是要投資徵信社，我有拿錢給被告，被告有帶我去臺
      中市○○路三洋三溫暖附近的大樓看他的公司，有拿營利
      事業登記證的正本給我看，並拿一份影本給我，並寫一份
      開設公司的流程資料給我，上面有記載員工薪資等，被告
      邀請我入股時說要我投資二十五萬元，公司賺的錢一人一
      半，我說可以，我當時認為被告接的案件很多，利潤很高
      ，我很相信，所以還辦電話交給被告去做業務使用，後來
      本票沒有兌現，被告又一直閃避讓我找不到人，說他人在
      警察局被關，或說在捷運站或說在忙，我才認為被他騙了
      等語（見本院卷第一一五至一一六頁）。
（二）再告訴人為交付投資款給被告，先向三信商業銀行辦理貸
      款，並於九十五年六月十二日獲核撥貸款十八萬八千元後
      ，即自九十五年六月十二日起至九十五年七月間某日止，
      陸續交付合計二十五萬元現金給被告等情，除據告訴人指
      訴及證述在卷，已如前述外，被告亦自承其確實分次向告
      訴人取得二十五萬元（見偵查卷第十三頁），復有借款條
      一張、本票五張、三信商業銀行九十七年三月二十八日三
      信銀管字第九七○○八七三號函一份、本院九十六年度湖
      簡字第二○九一號判決書一件（見偵查卷第五至七頁，本
      院卷第八六至八八頁）附卷可稽。
（三）又卷附告訴人提出之蘋果日報分類廣告刊登表、桃園縣政
      府營利事業登記證、發現徵社應收帳款委託企業書、合約
      書、委託書、催收委收書、手稿、微信助理薪資及守則、
      撥款授權書（見偵查卷第三一至四九頁），係被告交給告
      訴人一情，業據告訴人指訴明確（見偵查卷第十二、十八
      頁），且被告亦不否認上開資料為其寄放告訴人家中，且
      其中告訴人提出之前言及徵信助理薪資及守則手寫稿，為
      其在告訴人面前所草擬（見本院卷第二七、一一六頁背面
      至一一七頁），足證告訴人前揭指述被告邀告訴人投資徵
      信社一節並非無據。雖被告辯稱上開手寫徵信社資料是要
      給阿力即證人甲○○云云，然證人甲○○於本院九十七年
      四月二十二日審理時證述：阿力是我其中一個綽號，第一
      次與被告見面是約兩年或兩年多前，大約於九十五年初，
      在高雄的某次飯局中，經林成（音同）綽號林大哥的朋友
      介紹認識，是最近半年到一年才與被告比較深交，因我與
      被告密切配合應收帳款、徵信社、小額放款等是這半年多
      ，如果被告有接到案件，因我讀電子，所以我比較擅長跟
      蹤與電子設備，竊聽、針孔、密錄，如果被告需要的話，
      由我提供這樣的服務，具體配合是這半年多開始。一年多
      前被告在臺中時，我在高雄打電話給被告，說有一個大哥
      要在高雄開徵信社，所以我打電話給被告，向被告提到，
      要被告寫一份計劃書，讓我提供給我說的大哥，看那位大
      哥要不要作，當時就有關徵信社配合的問題，只有從高雄
      打電話給被告而已，後來沒有時間去拿計劃書，此事就不
      了了之。從九十五年初認識被告後，曾到臺中來找過被告
      兩次，第一次是剛認識沒有多久，約九十五年七、八月，
      是與被告約在他住家附近，即五權路與一個地下道的路口
      ，只是單純見面，沒有談事情。第二次是九十六年初，過
      完農曆年，我自己帶女朋友到處玩，來到臺中時，我說我
      在火車站，請被告到火車站見面，只是見面，也沒有作任
      何事，我從高雄打電話給被告請他寫徵信社的計劃書，是
      在臺中見面之後才請被告寫的等語（見本院卷第一○四至
      一○六頁）。可知，證人甲○○雖證述曾委託被告寫一份
      開徵信社的計畫書一情無誤，然依證人甲○○所述其只跟
      被告見面兩次，一次是九十五年七月、八月，一次是九十
      六年初，且是與被告見面後才要求被告寫企劃書，所以證
      人甲○○向被告要求寫企劃書的時間最快也應該是九十五
      年七月、八月之間，但告訴人借錢給被告是九十五年六月
      ，又是在證人甲○○請被告寫企劃書之前，故證人甲○○
      委託被告寫開徵信社的企劃書之時間點，與被告所述不符
      ，所以被告上開放在告訴人處之徵信社資料，並非要給證
      人甲○○，而是要給告訴人無誤，是其所辯上開資料是要
      給證人甲○○云云，不足採信，是證人甲○○上開證述，
      不僅不足採為有利被告之證據，反而可證被告交付上開資
      料給告訴人目的是要取信告訴人，使告訴人相信被告有在
      規劃、準備開設徵信社，從而足證告訴人指訴被告係以開
      徵信社為由，找告訴人投資一節堪信為真實。參以被告向
      告訴人取得二十五萬元後，並未用來開設徵信社一節，為
      其所不否認，是其既無開設徵信社之意，卻藉口與告訴人
      合資開設徵信社，並以優渥之獲利利誘告訴人，足認其有
      以不實之事項對告訴人施用詐術，且告訴人確因而不疑有
      它，陷於錯誤，去申辦貸款與向友人借款後交給被告二十
      五萬元，被告因此而詐得二十五萬元。
（四）雖告訴人就每次交錢給被告之時間、金額等細節有先後陳
      述不一致之情事，然查，證人之證詞，屬供述證據之一種
      ，而供述證據具有其特殊性，與物證或文書證據具有客觀
      性及不變性並不相同。蓋人類對於事物之注意及觀察，有
      其能力上之限制，未必如攝影機或照相機般，對所發生或
      經歷的事實能機械式無誤地捕捉，亦未必能洞悉事實發生
      過程之每一細節及全貌。且常人對於過往事物之記憶，隨
      時日之間隔而漸趨模糊或失真，自難期其如錄影重播般地
      將過往事物之原貌完全呈現。此外，因個人教育程度、生
      活經驗、語言習慣之不同，其表達意思之能力與方式，亦
      易產生差異。故供述證據每因個人觀察角度、記憶能力、
      表達能力、誠實意願、嚴謹程度及利害關係之不同，而有
      對相同事物異其供述之情形發生，而其歧異之原因，未必
      絕對係出於虛偽所致。是以證人之證詞，遇有前後不一，
      或彼此互相齟齬之情形，法院應就其全盤供述之意旨，佐
      以卷內證據為綜合判斷，並依據經驗法則及論理法則，詳
      予剖析其供述異、同之情形，調查其他必要之證據，以去
      瑕存真，定其取捨，若足認其關於基本事實之陳述，果於
      真實性無礙時，即非不得予以採信。況證人之供述，前後
      稍有不符或相互間有所歧異，究竟何者可採，事實審法院
      非不可本於經驗法則，斟酌其他情形，作合理之比較，定
      其取捨；若其基本之陳述與真實性無礙時，仍非不得予以
      採信，非謂一有不符或矛盾，即認其全部均為不可採信；
      從而供述之一部認為真實者，予以採取，自非證據法則所
      不許。因之，證人供述前後縱有差異，事實審法院依憑證
      人前後之供述，斟酌其他證據，本於經驗法則與論理法則
      ，取其認為真實之一部，作為論罪之證據，自屬合法，亦
      迭經最高法院著有判決足按。是本案告訴人有關分次交付
      二十五萬元給被告之重要事項，於偵查及本院審理中均已
      指訴及證述明確，並經本院認為真實可信，已如前述，自
      不得僅憑上開細節部分有所瑕疵，即認其證詞不可採，附
      此敘明。
（五）被告雖以上開情詞置辯，然查：
  １、被告所辯在向告訴人借二十五萬元之前，曾經向告訴人借
      錢，並有交付利息給告訴人云云，並提出匯款單、簡訊照
      片、筆記本為證（見偵查卷第五三頁，本院卷第二九至三
      三、八四頁）；然告訴人已否認在本案之二十五萬元之前
      ，曾與被告有何金錢往來，而被告亦自承曾請告訴人幫忙
      跑件而付錢給告訴人，是告訴人主張被告匯款一萬元之用
      途，係支付薪資一情，並非無據；又被告提出之筆記本，
      僅係其個人之記載，並無其他證據佐證有支付利息給告訴
      人；至於內容為：黃先生你好，我是告訴人之法律顧問，
      請問你要和解嗎？如願意請來電告知時間、地點；趙小姐
      不同意分期，但願意減免利息，並希望你一次償還二十五
      萬元之簡訊二件，告訴人雖不否認係委由法律顧問所寄發
      給被告，然此二件簡訊之寄發時間分別為九十六年七月二
      十四日、九十六年七月二十六日，有上開照片可稽，已在
      本案偵查中，而告訴人交給給被告之二十五萬元，除自己
      之存款，另外向銀行及友人借款而來，已如前述，而向銀
      行借款必需支利息一情，為眾所週知之事，且上開簡訊之
      內容，目的在洽談和解，而衡情，洽談和解除本金，談及
      依法可請求之利息亦不違常情，是尚難僅以告訴人願意放
      棄可請求之利息，即據此推定告訴人交錢給被告時，有利
      息之約定。故被告提出之匯款單、簡訊照片及筆記本均不
      足採為認定其有支付利息給告訴人證據，而為有利被告之
      認定。
  ２、再被告又辯稱告訴人僅二十萬元，並有預扣利息，要求開
      立五張本票云云；然查：
    一被告於九十六年四月十日偵訊時即已供述前後向告訴人拿
      二十五萬元一情明確，其嗣於本院九十六年九月四日準
      備程序訊問時供述：那次向告訴人借二十萬元，告訴人要
      我開五張本票、五張借條、五張身分證影本，利息當時扣
      五萬多元云云（見本院卷二二頁）；同日之答辯狀上記
      載：告訴人並未交付二十五萬元，而是先行預扣利息五萬
      元，被告實拿二十萬元（見本院卷第二六頁）；本院九
      十七年三月十八日審理時供述：前面我借本金十九萬元，
      後來作總結變成二十五萬元，所以代表我要付告訴人六萬
      元的利息云云（見本院卷第八二頁）。參以被告曾在法律
      事務所工作過，平常復係從事為人處理債務之行業，業據
      告訴人及證人甲○○證述在卷（見偵查卷第十二頁，本院
      卷第一○六頁），並為被告所不否認，則被告係有相當社
      會經驗、心智正常之成年人，苟告訴人實際僅交付被告二
      十萬元，被告自無於偵查中即無坦承向告訴人拿二十五萬
      元之理，而未說明告訴人有收取利息之情形，此已有違經
      驗法則；況且依被告於本院之前揭辯解，其所辯稱告訴人
      實際交付之金額，或十九萬多元（預扣利息五萬元多），
      或二十萬元（預扣利息五萬元），或十九萬元（要付六萬
      元利息），亦前後不一致，而難採信。
    二又被告開立上開五張本票給告訴人之原因，業據其於九
      十六年四月十日偵訊時供述：起先我每借一筆錢就會開本
      票和借條給告訴人，後來為了要整理就寫成五張本票云云
      （見偵查卷第十四頁）；本院九十七年二月十二日審理
      時供述：在告訴人給我二十五萬元之前，我與告訴人就有
      金錢往來，金額是三萬元、五萬元，利息是內扣，一萬元
      的利息一天是七十元，五萬元的利息就是三百五十元一天
      ，當時我有時借十五天或二十天，告訴人會把利息錢扣除
      給我，我開本票借條給告訴人，因為我怕會混掉，所以我
      才會將所有欠告訴人的錢開成五張五萬元的票給告訴人云
      云（見本院卷第七二頁），可知，被告開五張本票給告訴
      人之原因，係自己方便之目的，而非基於告訴人之要求，
      足證告訴人所述是被告自己要開五張本票及借據給告訴人
      一節與事實相符，故被告此部分所辯亦難採信。
（六）又被告向告訴人取得二十五萬元之用途，雖據其於偵查中
      供述：借這些錢做生意，我本身是做房地產的，我拿二十
      五萬元是要付押金，後來錢在買賣中古屋的過程中被朋友
      林宜二騙走了，他沒有付給對方的買主卻和我說他已經付
      了，他是以斡旋金的名義和我拿七十萬元，因為我錢不夠
      ，所以就向丁○○借二十五萬元，後來這些錢都被吞了云
      云（見偵查卷第十三頁）；然查，被告自偵查迄辯論終結
      時止，均未曾提供任何因投資不動產，而遭林宜二之人詐
      騙之證據方法供本院查證，是其向告訴人取得之二十五萬
      元是否確遭他人詐騙，而無法返還，並無法證明。復佐以
      被告於九十六年六月五日偵訊時，雖表明原意先還告訴人
      二萬元，餘每月清償七千元（見偵查卷第五二頁），然迄
      今已時隔約一年，被告至少有能力清償十萬元以上，然其
      於本院九十七年五月二十二日仍表示沒有錢（見本院卷第
      一二一頁），故被告自九十五年六、七月間，取得二十五
      萬元後，迄今分文未償還，足認其在向告訴人詐騙二十五
      萬元之際，並無還錢之打算，從而足認其主觀上確有不法
      所有之意圖至明。
（七）綜上所述，本案事證明確，被告犯行洵堪認定，應依法論
      科。
二、論罪科刑
（一）核被告所為，係犯刑法第三百三十九條第一項之詐欺取財
      罪。
（二）被告雖陸續向告訴人收取二十五萬元，惟其仍屬一犯意之
      接續多次行為，各侵害一個法益，應為接續犯，屬單純一
      罪（被告行為時間自九十五年六月至九十五年七月止，行
      為完成時間，已在刑法修正施行後，本件即無比較新舊法
      之問題）。
（三）爰審酌被告曾有賭博及違反動產擔保交易法之前案紀錄，
      素行並非良好，有臺灣高等法院被告前案紀錄表可按，其
      犯罪動機、目的係為貪圖私利，使用手段尚屬平和，訛騙
      告人之金錢為二十五萬元，造成之損害非小，及被告之智
      識、生活情狀，暨犯後一再飾詞狡卸，且未償還告訴人分
      文，態度非佳等一切情狀，量處如主文所示之刑，以資懲
      儆。
（四）末查，被告犯罪時間，係於九十六年四月二十四日以前，
      合於中華民國九十六年罪犯減刑條例第二條第一項規定之
      基準日之前，所宣告之刑又未逾有期徒刑一年六月，不在
      該條例第三條第一項第十五款所定排除減刑之列，應依該
      條例第二第一項第三款之規定，減其刑期二分之一，並依
      該條例第九條規定，諭知易科罰金之折算標準。
據上論斷，應依刑事訴訟法第二百九十九條第一項前段，刑法第
三百三十九條第一項、第四十一條第一項前段，刑法施行法第一
條之一第一項、第二項前段，中華民國九十六年罪犯減刑條例第
二條第一項第三款、第七條、第九條，判決如主文。
本案經檢察官乙○○到庭執行職務。
中    華    民    國    97    年    6     月    5     日
                  刑事第九庭  審判長法  官  周瑞芬
                                    法  官  楊萬益
                                    法  官  莊秋燕
以上正本證明與原本無異。
如不服本判決，應於收受送達後十日內向本院提出上訴書狀（應
敘述具體理由並附繕本）。
上訴書狀如未敘述理由，應於上訴期間屆滿後二十日內補提理由
書於本院。
                                    書記官  顏督訓
中    華    民    國    97    年    6     月    5     日
附錄論罪科刑法條：
中華民國刑法第三百三十九條
（普通詐欺罪）
意圖為自己或第三人不法之所有，以詐術使人將本人或第三人之
物交付者，處五年以下有期徒刑、拘役或科或併科一千元以下罰
金。
以前項方法得財產上不法之利益或使第三人得之者，亦同。
前二項之未遂犯罰之。


司法院資訊處製作；財團法人民間司法改革基金會備份。
